臺灣臺中地方法院刑事判決　　　　　　 96年度交簡字第143號
公　訴　人　臺灣臺中地方法院檢察署檢察官
被　　　告　乙○○
上列被告因過失傷害等案件，經檢察官提起公訴（九十六年度偵
字第一一五九一號），被告自白犯罪，本院合議庭認為宜以簡易
判決處刑，裁定由受命法官獨任逕以簡易判決處刑，判決如下：
    主    文
乙○○因過失傷害人致重傷，處有期徒刑伍月，減為有期徒刑貳
月又拾伍日，如易科罰金，以新臺幣壹仟元折算壹日。
　　犯罪事實
一、乙○○於民國九十五年十月二十二日中午十二時五十五分許
    ，駕駛車牌號碼2326-FY號自小客貨車，沿臺中縣大甲鎮○
    ○○路，由東往西方向行駛，途經同路與通天路之無號誌交
    岔路口，理應注意車前狀況，隨時採取必要之安全措施，及
    注意行經無號誌之交岔路口時，應減速慢行，作隨時停車之
    準備，而依當時天候路況均良好，亦無不能注意之情事，竟
    貿然以時速約每小時五十至六十公里左右之速度穿越上開路
    口，適甲○○騎乘車牌號碼F8W--308重機車，沿通天路由北
    往南方向行駛至上開路口，亦疏未注意車前狀況，隨時採取
    必要之安全措施，及行經無號誌交岔路口時少線道車應暫停
    讓多線道車先行，致乙○○上開自小客貨車右前車頭與甲○
    ○上開重機車車頭發生碰撞，致甲○○人車倒地，並受有胸
    部挫傷合併心包填塞及呼吸衰竭、下顎骨骨折併多處擦傷、
    下肢肢體障礙等傷害，先後在行政院退除役官兵輔導委員會
    臺中榮民總醫院、李綜合醫院大甲分院接受治療後，目前仍
    處肢體活動障礙、無法站立及直坐，無自我照顧能力，語言
    障礙、構音困難、無法有效率與人溝通之狀態，而屬難以回
    復至正常狀態之重傷害。而乙○○於肇事後，在有偵查權限
    之人知悉犯罪人之前，主動向到場處理事故員警吳三連陳明
    自己係肇事者，自首接受裁判。
二、案經臺中縣警察局大甲分局報請臺灣臺中地方法院檢察署檢
    察官指定甲○○之父何信睦代行告訴偵查起訴。
    理  由
一、上揭犯罪事實，業據被告乙○○於本院訊問時坦承不諱，核
    與代行告訴人何信睦於警詢、偵查時均指訴被害人甲○○因
    本件車禍受傷等情相符，且有道路交通事故現場圖、道路交
    通事故調查報告表(一)、(二)、臺中縣警察局道路交通事故肇事
    人自首情形紀錄表、道路交通事故當事人登記聯單影本各一
    份、行政院退除役官兵輔導委員會臺中榮民總醫院診斷證明
    書影本三份暨其九十六年十月三日回函一份、本院電話紀錄
    一份、李綜合醫院大甲分院函其檢附之病歷資料一份及現場
    、車損照片二份在卷可稽。按車輛行經無號誌之交岔路口應
    減速慢行，作隨時停車之準備；汽車行駛時，駕駛人應注意
    車前狀況，並隨時採取必要之安全措施，道路交通安全規則
    第九十三條第一項第二款、第九十四條第三項定有明文。被
    告駕車自應注意上述道路交通安全規定，且依卷附之道路交
    通事故調查報告表所載，本件車禍發生當時天候、路況、視
    距均良好，而被告為考有駕駛執照之人，應熟知上開交通安
    全規則，若稍加注意，即可採取適切之措置以避免本件車禍
    事故之發生，故依當時之情形，顯無不能注意之情事，其竟
    疏未注意及此，以致肇事致人受傷，其有應注意能注意而不
    注意之過失責任。且本件經送臺灣省臺中縣區車輛行車事故
    鑑定委員會鑑定結果，亦認被告駕駛自小客貨車，違反上開
    道路交通安全規則第九十三條第一項第二款、第九十四條第
    三項之規定，行經無號誌交岔路口未注意車前狀況，未減速
    慢行，為肇事次因等情，有該委員會九十六年八月十五日中
    縣鑑字第○九六五五○二三五四號函鑑定意見書一份附卷可
    參（本院卷第五九頁以下），是被告就本件車禍之發生，確
    有過失，應無疑義。而被害人甲○○因本件車禍所受如犯罪
    事實欄所載之傷勢，與被告之過失行為間，復有相當之因果
    關係，至為灼然。又本院就被害人甲○○所受傷害，經函詢
    行政院退除役官兵輔導委員會臺中榮民總醫院，其函覆被害
    人甲○○之傷勢符合刑法第十條第四項第三款（毀敗或嚴重
    減損語能、味能或嗅能）、同條項第四款（毀敗或嚴重減損
    一肢以上之機能），目前仍持續復健中等語，有該院九十六
    年十月三日回函一份暨本院電話紀錄一份附卷可證，堪認被
    害人甲○○所受之傷害，確已達重傷害之程度。又雖被害人
    甲○○行經該處，亦疏未注意行經無號誌交岔路口少線道車
    應暫停讓多線道先行，於本件車禍事故之發生亦有過失，且
    應為肇事主因，然此僅係被害人是否與有過失之問題，並不
    能因此解免被告過失之責任。由此足見被告之自白與事實相
    符，從而本件事證明確，被告過失致重傷害之犯行至堪認定
    ，應依法論科。
二、核被告所為，係犯刑法第二百八十四條第一項後段之過失傷
    害人致重傷害罪。被告於肇事後，留於現場向到場處理之員
    警吳三連陳明自己係肇事者，有該員警製作之臺中縣警察局
    道路交通事故肇事人自首情形紀錄表一份在卷可參（警卷第
    十二頁），其對於未發覺之罪自首而接受裁判，本院審酌當
    時情狀，認得依刑法第六十二條前段之規定，減輕其刑。爰
    審酌被告並無前科，素行良好，就本件車禍之發生，須負次
    要過失責任，被害人甲○○因本件車禍致重傷害，而無法回
    復正常狀態，不僅造成被害人甲○○身心極大損害，且被害
    人甲○○日後之醫療照顧，對於其家人亦造成精神上及經濟
    上之重大負擔，暨念被告犯罪能自首坦承犯行，態度良好，
    及因其願意賠償之金額與代行告訴人要求之金額差距過大，
    而無法達成和解（故不宜宣告緩刑），及其犯罪之動機、目
    的、手段等一切情狀，量處如主文所示之刑。又被告行為後
    ，中華民國九十六年罪犯減刑條例於九十六年七月十六日公
    布施行，查被告本件犯行係在九十六年四月二十四日以前，
    且非同條例第三條所示不得減刑之罪，亦無同條例第五條規
    定例外不得減刑之情事，爰依同條例第二條第一項第三款規
    定，減其宣告刑二分之一，並諭知易科罰金之折算標準。
據上論斷，應依刑事訴訟法第四百四十九條第二項、第四百五十
四條第二項，刑法第二百八十四條第一項後段、第六十二條前段
、第四十一條第一項前段，刑法施行法第一條之一，中華民國九
十六年罪犯減刑條例第二條第一項第三款、第七條、第九條，逕
以簡易判決處刑如主文。
本案經檢察官張容姍到庭執行職務。
中　　華　　民　　國　　96　　年　　11　　月　　23　　日
                   刑事第十四庭  法  官  洪堯讚
上正本證明與原本無異。
如不服本判決，應於收受送達後十日內向本院提出上訴書狀（應
敘述具體理由並附繕本）。
上訴書狀如未敘述理由，應於上訴期間屆滿後二十日內補提理由
書於本院。
                                 書記官  沈慧玲
中　　華　　民　　國　　96　　年　　11　　月　　23　　日
附錄法條：
中華民國刑法第284條
因過失傷害人者，處 6 月以下有期徒刑、拘役或 5 百元以下罰
金，致重傷者，處1年以下有期徒刑、拘役或5百元以下罰金。
從事業務之人，因業務上之過失傷害人者，處 1 年以下有期徒刑
、拘役或1 千元以下罰金，致重傷者，處 3 年以下有期徒刑、
拘役或2千元以下罰金。
